【裁判字號】    99,交聲,855
【裁判日期】    990721
【裁判案由】    違反道路交通管理處罰條例聲明異議
【裁判全文】
臺灣士林地方法院交通事件裁定         99年度交聲字第855號
原處分機關  交通部公路總局臺北區監理所基隆監理站
異  議  人
即受處分人  甲○○
上列異議人即受處分人因違反道路交通管理處罰條例案件，對於
交通部公路總局臺北區監理所基隆監理站於中華民國99年7 月13
日所為之裁決（原處分案號：基監字第裁42-C00000000號）聲明
異議，本院裁定如下：
    主  文
原處分撤銷。
甲○○汽車駕駛人駕駛執照業經吊銷仍駕駛小型車，處罰鍰新臺
幣玖仟元，普通小型車駕駛執照應扣繳之。
    理  由
一、原處分意旨略以：異議人即受處分人甲○○之普通小型汽車
    駕駛執照於民國94年3 月18日業經吊銷，重型機器腳踏車駕
    駛執照則經吊扣（期間為98年12月23日至99年12月22日，移
    送書誤載吊扣起算時間為98年12月「3 日」，應予更正），
    竟於99年7 月6 日下午4 時40分許，駕駛車牌號碼0689-YS
    號自用一般小客車上路，為警在臺北縣汐止市○○街731 巷
    口攔停舉發，爰依道路交通管理處罰條例第21條第1 項第5
    款、第4 項之規定，裁處異議人罰鍰新臺幣（下同）9 千元
    ，並吊銷重型機器腳踏車駕駛執照且1 年內不得考領。
二、異議意旨則以：伊坦承無照（小型汽車駕駛執照已遭吊銷）
    駕駛小客車，願意繳交罰鍰，但無法接受吊扣中且與本案無
    關之重型機車駕駛執照遭到吊銷，故對前揭裁決自難甘服，
    爰聲明異議，請求撤銷原處分等語。
三、按汽車駕駛人，有下列情形之一者，處6 千元以上1 萬2 千
    元以下罰鍰，並當場禁止其駕駛：四駕駛執照業經吊銷、註
    銷仍駕駛小型車或機器腳踏車；五駕駛執照吊扣期間駕駛小
    型車或機器腳踏車；第4 款之駕駛執照應扣繳之，第5 款並
    吊銷其駕駛執照，道路交通管理處罰條例第21條第1 項第4
    款、第5 款、第4 項定有明文。茲查異議人之普通小型車駕
    駛執照因酒後駕車已於94年3 月18日遭到吊銷處分，重型機
    車駕駛執照則經吊扣（期間為98年12月23日至99年12月22日
    ），此有卷附汽車、機車駕照基本資料報表2 紙可參，且異
    議人亦坦承於上開時間、地點無照駕駛小客車之違規行為，
    原處分機關據以裁罰，固非無據。惟查：
    (一)本件異議人之普通小型車駕駛執照業經吊銷，則其於吊
        銷後駕駛自用一般小客車，依法當屬道路交通管理處罰
        條例第21條第1 項第4 款所稱「駕駛執照業經吊銷、註
        銷仍駕駛小型車或機器腳踏車」之違規行為態樣，依同
        條第4 項之規定，僅能扣繳其仍持有已遭吊銷之普通小
        型車駕駛執照，迺原處分機關援用同條第1 項第5 款、
        第4 項之規定裁罰並吊銷重型機車駕駛執照，於法即有
        未合。
    (二)原處分機關雖援引交通部99年11月20日（90）交路字第
        063119號、90年11月28日（90）交路字第065987號函文
        意旨，主張異議人該當道路交通管理處罰條例第21條第
        1 項第5 款之「駕駛執照吊扣期間駕駛小型車或機器腳
        踏車」處罰要件，然上開函文旨在釋示「駕駛人同時領
        有小型車及重型機車駕駛執照，其重型機車駕駛執照經
        吊扣或吊（註）銷後，仍繼續駕駛重型機車之裁罰疑義
        」、「駕駛人所領用小型車以上駕駛執照吊扣期間，未
        領有機車駕駛執照，騎乘重型或輕型機車交通違規，應
        如何裁罰」等法令適用疑義，核與本件個案係「駕駛人
        同時領有小型車及重型機車駕駛執照，其小型車駕駛執
        照經吊銷，重型機車經吊扣後，仍繼續駕駛小型車」之
        情節完全不同，原處分機關逕行比附援引，自非妥適。
        且依原處分機關之上級機關即交通部之最近見解，汽車
        駕駛人於普通重型機車駕照吊扣期間，且自用小客車駕
        照經吊銷後，仍駕駛自用小客車者，係以道路交通管理
        處罰條例第21條第1 項第4 款處罰之（卷附交通部98年
        10 月23 日交路字第0980054215號函文意旨參照），亦
        與本院所持見解相同，更見原處分機關援引之裁罰依據
        有誤。綜上，異議人以前詞為由，向本院提出異議，為
        有理由，故本院依法應撤銷原處分，並逕依道路交通管
        理處罰條例第21條第1 項第4 款、第4 項及違反道路交
        通管理事件統一裁罰基準表之規定，裁處異議人罰鍰9
        千元，普通小型車駕駛執照應扣繳之，以資適法。
據上論斷，應依道路交通案件處理辦法第20條前段，裁定如主文
。
中    華    民    國    99    年    7     月    21    日
                      交通法庭法  官   楊皓清
以上正本證明與原本無異。
如不服本裁定，應於裁定送達5日內，向本院提出抗告狀。
                              書記官   朱俶伶
中    華    民    國    99    年    7     月    21    日

司法院資訊處製作；財團法人民間司法改革基金會備份。
